臺灣士林地方法院民事裁定　　　　　　 100年度事聲字第89號
異　議　人　劉知芹原名劉育津.
上列異議人與相對人澳商澳盛銀行集團股份有限公司台北分公司
間聲請支付命令事件，異議人對於本院司法事務官民國100年2月
21日100年度司促字第1185號駁回異議之裁定聲明異議，本院裁
定如下：
    主      文
異議駁回。
    理      由
一、按當事人對於司法事務官處理事件所為之終局處分，得於處
    分送達後10日之不變期間內，以書狀向司法事務官提出異議
    ；司法事務官認前項異議有理由時，應另為適當之處分；認
    異議為無理由者，應送請法院裁定之；法院認該異議為有理
    由時，應為適當之裁定，認異議為無理由者，應以裁定駁回
    之，民事訴訟法第240條之4第1項至第3項分別定有明文。本
    件聲明人就本院司法事務官於民國100 年2 月21日所為100
    年度司促字第1185號裁定提出「民事抗告狀」，核其真意，
    應係就司法事務官所為終局處分聲明不服，依首揭法條規定
    ，仍應依聲明異議程序處理之，合先敘明。
二、本件異議意旨略以：異議人獨自賃居在外已10多年，99年7
    月15日又搬至永和居住，100 年1 月間並未居住戶籍地址。
    又異議人之信用卡帳款內，大多數繳交金額，都在繳納逾期
    手續費及循環利息，致使異議人繳納金額無法真正還到本金
    ，雖一繳再繳，繳到每月僅餘幾千元生活費之情形下，本金
    仍無減少。相對人提出之還款協議內容，總還款金額及每月
    還款金，均超過異議人實際還款能力。異議人要求，逾期手
    續費及約定利率3%以外之利息，不得滾入本金內，令異議人
    得以償還，並請相對人按異議人經濟能力，協商每月還款金
    額，協商條款不得再加逾期繳納，視為一次到期，銀行得再
    以19.97%計算利息之約定等語。
三、按依一定之事實，足認以久住之意思，住於一定地域者，即
    為設定其住所於該地。又依一定之事實，足認以廢止之意思
    離去其住所者，即為廢止其住所。民法第20條第1 項、第24
    條分別定有明文。是住所之設定或廢止，除客觀之居住事實
    有無外，尚須具備主觀之久住意思或廢止意思之要件。至所
    謂居所，則係指無久住之意思，而事實上居住之處所而言，
    住所與居所之區別，在於有無久住之意思，與居住期間之長
    短無關。居住之事實，雖為設定住所之客觀要件，但不以繼
    續不斷為必要，因服役、就業、留學而離開，只須仍有居住
    之意思，仍不失為其住所。是一旦設定某地為住所者，除得
    證明有廢止之意思者外，尚非得以行為人以他地為居所之事
    實，即詎以居所認定為其住所。至所謂認定久住或廢止意思
    之一定事實，戶籍法所定之遷出、遷入登記（戶籍法第16條
    、第17條），固僅為行政法之規定，惟實務上戶籍地每為當
    事人公法、私法權利行使、義務負擔之所憑（如出生、結婚
    登記、選舉、就學、服役、社會福利之給予），通常即為公
    民生活中心所在，未於法定期間為戶籍登記之申請者，並應
    處以一定之罰鍰（戶籍法第79條），除有特殊考量，當事人
    應無故為不實申請之必要。是戶籍登記之戶籍地，不失為認
    定久住意思有無之重要依據。
四、經查，本件異議人固提出租賃契約、電信費帳單，主張自99
    年7 月15日即搬至新北市永和區居住，先前已獨自在外賃居
    10多年等語。惟查，異議人自94年8 月30日戶籍即遷入新北
    市○○區○○路78巷3 號（下稱：系爭戶籍地）迄今，異議
    人於94年11月間向相對人申辦信用卡時，除填寫新北市永和
    區工作地址外，仍填載系爭戶籍地及戶籍地之聯絡電話，甚
    且於99年7 月8 日訂立現居所之租賃契約時，所填載之地址
    仍為系爭戶籍地，有異議人戶籍資料、相對人所提信用卡申
    請書在卷可憑。參以本院100 年度司促字第1185號支付命令
    於100 年1 月24日，本院司法事務官所為駁回異議裁定於同
    年2 月24日送達系爭戶籍地時，均由其兄以同居人地位代為
    收受，而異議人之母、弟，亦均設籍系爭戶籍地，亦有異議
    人全戶戶籍資料在卷可憑。本諸上開事實，依前開法條規定
    及說明，堪信系爭戶籍地仍應為異議人所設定之住所，雖異
    議人因就業而賃居在外，其賃居不定之地難認有久住之意思
    ，僅得認為係異議人之居所。
五、按送達於住居所、事務所或營業所不獲會晤應受送達人者，
    得將文書付與有辨別事理能力之同居人或受僱人。民事訴訟
    法第137 條第1 項定有明文。又債務人於支付命令送達後，
    逾20日之不變期間，始提出異議者，法院應以裁定駁回之。
    亦為同法第518 條所明定。系爭戶籍地仍為異議人之住所既
    經本院認定如上，則本院100 年1 月20日所為本院100 年度
    司促字第1185號支付命令，於100 年1 月24日送達系爭戶籍
    地，因不獲會晤異議人，而將文書付與同居該地之異議人之
    兄，其送達即屬合法，並於斯時發生送達之效力。至異議人
    之兄何時將支付命令文書交付異議人，則非所問。是計至同
    年2 月15日（加計在途期間2 日）下午12時，異議期間即已
    屆至，乃異議人遲至同年2 月17日，始提出異議，顯非合法
    ，自應予以駁回。本院司法事務官本同一見解，駁回異議人
    之異議，於法並無不合，異議意旨指摘原裁定不當，求為廢
    棄，為無理由，應予駁回。
六、又本件支付命令業已確定業如上述，聲明異議意旨另主張相
    對人應與之就利率、每月還款金額、還款條件協商等情，即
    非本件異議程序所得審酌，異議人就債務如有不能清償或不
    能清償之虞，應另循消費債務清理條例規定所定程序請求協
    商或聲請更生、清算，附此指明。
七、爰依法裁定如主文。
中    華    民    國   100    年    7     月    12    日
                  民事第三庭  法  官    王本源
以上正本證明與原本無異。
如對本裁定抗告，應於裁定送達後10日內向本院提出抗告狀，並
繳納抗告費新臺幣1,000 元。
中    華    民    國   100    年    7     月    13    日
                              書記官    吳華瑋